【裁判字號】    95,交上訴,20
【裁判日期】    950830
【裁判案由】    公共危險等
【裁判全文】
臺灣高等法院刑事判決                95年度交上訴字第20號
上  訴  人  臺灣板橋地方法院檢察署檢察官
上  訴  人
即  被  告  甲○○
選任辯護人  鍾開榮律師
上列上訴人因公共危險等案件，不服臺灣板橋地方法院94年度交
訴字第79號，中華民國94年11月24日第一審判決（起訴案號：臺
灣板橋地方法院檢察署93年度偵字第6441號），提起上訴，本院
判決如下：
    主  文
上訴駁回。
甲○○緩刑參年。
    事  實
一、甲○○於民國九十三年九月十八日下午三時二十五分許，駕
    駛車號ＨＬ─九九六八號紅色之自用小客車附載其母李楊菊
    容，沿臺北縣板橋市○○路○段往樹林方向行駛，行經同路
    一段八號前，本應注意汽車在雙向四車道行駛時，駕駛人不
    得跨越兩條車道行駛，並應注意兩車併行之間隔及隨時採取
    必要之安全措施，而依當時現場天氣晴朗，日間有自然光線
    ，柏油路面乾燥，無缺陷及障礙物，路況與視距均良好，並
    無不能注意之情事，甲○○竟任意跨越篤行路一段內外側之
    兩條車道行駛，適同向右前方有乙○○所騎乘車號ＨＶ六─
    一九三號重型機車正沿篤行路一段往樹林市方向行駛，因甲
    ○○跨越內外側之兩條車道行駛，復未注意保持兩側安全間
    隔，貿然駕駛其自用小客車向前行駛而經過右前方之乙○○
    機車時，該自用小客車右側車門處，擦撞乙○○機車之左後
    側部位，使得乙○○所騎機車重心不穩，因而人車倒地，並
    受有顱骨骨折合併顱內出血、右顳撕裂傷、雙眼瘀腫、右上
    臂（十乘二公分）、左手背（一乘一公分）、左手臂（一乘
    一公分）、右膝（五乘五公分）、右小腿（二乘二公分）、
    左足背（五乘五公分）、右肩（二乘二公分）及左肩（二乘
    二公分）擦傷之傷害。詎甲○○於駕駛上開動力交通工具肇
    事致乙○○倒地受傷後，並未停車察看而罔顧受傷之乙○○
    ，旋基於肇事逃逸之犯意，駕駛上開紅色自用小客車沿篤行
    路一段往樹林市方向離開現場。適經現場一姓名年籍不詳之
    女子駕駛汽車緊追甲○○所駕駛之紅色汽車並將車號記在紙
    條，即返回現場將紙條交予在場協助處理傷患之張文章，再
    經人報警處理，始為警循線查悉上情。
二、案經乙○○之子梁榮元代理乙○○（此部分告訴不合法，詳
    後述）訴由臺北縣政府警察局板橋分局報請，暨乙○○訴由
    臺灣板橋地方法院檢察署檢察官偵查起訴及移送併辦。
    理  由
一、程序方面：
    按被告以外之人於審判外之陳述，雖不符前四條之規定，而
    經當事人於審判程序同意作為證據，法院審酌該言詞陳述或
    書面陳述作成時之情況，認為適當者，亦得為證據。當事人
    、代理人或辯護人於法院調查證據時，知有第一百五十九第
    一項不得為證據之情形，而未於言詞辯論終結前聲明異議者
    ，視為有前項之同意，刑事訴訟法第一百五十九條之五定有
    明文。查證人梁榮元、證人張文章、李楊菊容於警詢時之陳
    述，固係審判外之陳述而屬於傳聞證據，並經被告辯護人於
    原審準備程序中爭執上開證人梁榮元、張文章警詢陳述無證
    據能力，但被告、辯護人於原審審理中就是否同意梁榮元、
    張文章及李楊菊容警詢陳述採為證據一節，均陳述「沒意見
    」，堪認被告、辯護人業已同意上開陳述具有證據能力，而
    審酌證人梁榮元、張文章、李楊菊容警詢陳述作成時之情況
    ，核無違法取證及證明力明顯過低之瑕疵，亦認以之作為證
    據為適當，故依前開規定，證人梁榮元、張文章及李楊菊容
    警詢之陳述，自得為證據。
二、訊據被告甲○○固坦承於前揭時間，駕駛上開紅色自用小客
    車搭載其母李楊菊容行經上述車禍地點之事實不諱，但矢口
    否認有被訴肇事逃逸等犯行，辯稱：案發時，我不知道發生
    擦撞，且刮漆比對、鑑定結果，都認為是從後車門發生，我
    並不知道撞到人，是後來警察來我家拍照時，我才知道撞到
    人等語。辯護人另辯以：當初警察來刮漆取證時，是從右後
    側車門刮下來的，車前門是舊擦痕，如果是從右前門刮到後
    車門，被害人左手、左腳一定整個會刮到，不會只有一個點
    。車門擦痕不深，可能被告是真的沒有發現，且現在二造已
    經和解，被害人亦諒解被告之行為等語。經查：
(一)被告上揭過失傷害之事實，業據告訴人乙○○、其子梁榮元
    分別於警詢及原審審理中指述在卷，證人張文章於警察查訪
    時陳稱：九十三年九月十八日下午，在板橋市○○路靠近浮
    洲橋發生交通事故時，伊正在工地刷油漆，有同事跑來對伊
    說發生車禍，當伊到現場時看到告訴人倒在路上，伊怕再被
    其他轉彎車輛所碰撞，所以伊先查看告訴人沒有骨折後，才
    將告訴人抬至路邊，同時間有一不知名約五十歲之女性路人
    遞給伊一張紙條，告訴伊就是這個車號之汽車與告訴人發生
    車禍，伊就馬上用0000000000號行動電話撥打一
    一九報案，當時伊看字條感覺車號之英文字是ＨＬ等語 (偵
    卷第二十頁)。證人張文章嗣於原審審理中證稱：車禍後伊
    協助處理傷患並把告訴人移到路邊，有一位女士開車轉回來
    ，說她去追肇事車子，然後有記下肇事車輛之車號在紙條上
    ，因該名女士說趕時間，叫伊交給警察後，就將紙條拿給伊
    ，後來伊在那邊等救護車，並把紙條交給警員；伊看到告訴
    人頭部有流血，手有擦傷，身體部分應該還有等語 (原審卷
    第六十二頁至六十七頁)。另證人李永忠於原審審理中亦證
    述：因派出所員警交給伊一張車牌號碼紙條，所以伊知道要
    去被告家裡訪查，派出所警員說肇事車輛已經跑掉，那張紙
    條上的車牌號碼是肇事車輛的車牌號碼，當時伊看到紙條上
    車牌號碼，有寫得很清晰，但車號第二個字的Ｌ，最後一筆
    往上勾較長，看起來有點像Ｕ；伊有查車號ＨＵ─九九六八
    或ＨＬ─九九六八這兩台車，後來告訴人兒子或女婿有打電
    話告訴伊說他們到現場查訪，確定前二個字是ＨＬ，伊就照
    ＨＬ這個車號下去查，伊記得車號ＨＵ─九九六八那輛車車
    籍在北投，但該車車身不是紅色的，刮地痕是新的痕跡，我
    們有接受過訓練，一看就知道是新的等語 (原審卷第六八頁
    至第七六頁)。觀諸證人張文章、李永忠上開證述情節，可
    證明本件車禍發生後，有一姓名年籍不詳之女子駕駛汽車緊
    追肇事汽車並將其車號記在紙條後，即返回現場將紙條交予
    證人張文章，嗣警方據報到場依紙條上所載車號查明係被告
    所駕駛之車號ＨＬ─九九六八自用小客車等情，應堪認定。
    並有道路交通事故調查表(一)、(二)、現場圖、現場草圖、內政
    部警政署警察局九十四年九月六日刑鑑字第０九四００八三
    一０七號鑑定書各一件及車禍現場、汽機車受損照片共三十
    二張在卷可稽。而告訴人乙○○確因本件車禍造成顱骨骨折
    合併顱內出血、右顳撕裂傷、雙眼瘀腫、右上臂（十乘二公
    分）、左手背（一乘一公分）、左手臂（一乘一公分）、右
    膝（五乘五公分）、右小腿（二乘二公分）、左足背（五乘
    五公分）、右肩（二乘二公分）及左肩（二乘二公分）擦傷
    之傷害，亦有仁愛醫院診斷證明書、臺北市立忠孝醫院驗傷
    診斷書、診斷證明書各一紙附卷足憑。
(二)關於被告所駕汽車與被害人機車擦撞之位置，觀之偵卷車損
    照片，顯示被告所駕駛之車號ＨＬ─九九六八自用小客車的
    右前車門、右後車門處均有銀色擦撞痕、告訴人騎乘之車號
    ＨＶ六─一九三號重型機車左後側部位有紅色擦撞痕。證人
    即警員李永忠於原審證稱：整台車我都看得很仔細，只有發
    現車子右後車門有擦撞痕跡，我們與機車比對擦痕高度的時
    候，就是用右後車門比較明顯掉漆的這一塊下去比對等語 (
    原審審判筆錄第七五頁、七六頁)，惟依照片編號二八、二
    九、三一、三二四張照片對照觀之，本件係以被告右前車門
    接近銀色護條處擦痕，與機車左後輪拱擦痕比對高度，照片
    是客觀之證物，而證言係憑證人之記憶，記憶衡隨時間之經
    過而淡忘，足認證人李永忠上開證言，與事實不符，不足採
    信。經實際以軟尺測量比對結果，被告自用小客車右前車門
    之擦撞痕跡位置距離地面之高度分別為五十五至五十六公分
    、五十六至五十七公分，告訴人機車之擦撞痕跡位置距離地
    面之高度為五十六至五十七公分，且該機車擦痕上方尚有一
    道小擦痕，其高度約五十九公分等情，顯見被告駕駛之紅色
    自用小客車上擦痕高度與告訴人騎乘機車之擦痕高度十分相
    近。再者，臺北縣政府警察局就被告上開紅色自用小客車右
    前車門（鑑定書誤載為右後車門）、右後輪胎上方分別採集
    紅色漆碎屑各一包，且就告訴人所騎乘之機車左側車身採集
    紅色、銀色漆屑一包，經送請內政部警政署警察局就上開自
    用小客車右前車門、右後輪胎上採集之紅色漆碎屑採取其中
    透明層加紅色層合併鑑定（即編號分別為１－１、２－１）
    ，並就上開機車左側車身採集紅色、銀色漆屑採取其中透明
    層加紅色層合併鑑定（即編號為３－１），先以外觀比對方
    法鑑定，上開編號３－１之顏色與編號１－１、２－１均相
    近，又以紅外線光譜分析法、掃描式電子顯微鏡／Ｘ射線能
    譜分析法、熱烈解氣相層析／質譜分析法等加以鑑定分析結
    果，上開編號１－１、２－１、３－１之鑑定物均同樣檢出
    各含有丙烯酸類、三聚氰胺、聚酯、胺基甲酸酯、樹脂等成
    分，故研判結果該編號３－１與編號１－１、２－１均相似
    ，再經綜合研判認為採自告訴人機車車身烤漆片之外來紅色
    漆屑與採自被告上開自用小客車車身烤漆片之透明層加紅色
    層均相似等節，此有上開內政部警政署警察局九十四年九月
    六日刑鑑字第０九四００八三一０七號鑑定書可稽。被告於
    警詢、偵查及原審準備程序、審理中始終供述：伊於上開車
    禍發生時間，有駕駛車號ＨＬ─九九六八自用小客車行經肇
    事地點等語，且該自用小客車右側車門擦痕與告訴人機車左
    側擦痕之高度相近，加以刑事警察局鑑定結果認定採自告訴
    人機車車身烤漆片之外來紅色漆屑與採自被告上開自用小客
    車車身烤漆片之透明層加紅色層均相似等情，是綜合上開各
    節，應足認本次車禍發生係被告駕駛上開紅色自用小客車右
    側前門與告訴人騎乘之機車左側相擦撞所致，致使告訴人及
    其機車倒地，告訴人因而受有上開傷害等情，亦堪認定。至
    辯護人辯稱上開自用小客車上右前門之擦痕是舊的云云，惟
    本件兩車擦撞後所留下擦痕之高度相似，經警採集將上開車
    輛車身烤漆片送鑑定結果亦認各該烤漆片上顏色相近、成分
    相似，已如上述，足認係本件車禍擦撞之新痕，上開所辯，
    尚非足採。
(三)又被告之自用小客車與告訴人機車如何發生擦撞一節，據證
    人張文章於審理中證述：車禍時告訴人是躺在靠近中間那條
    白線（指白色虛線之車道線）的位置，算是在道路中間，該
    處屬於外側車道等語，且觀諸上開現場圖、現場照片所示，
    本件車禍肇事現場之板橋市○○路○段八號前之外側慢車道
    靠近路面邊號二點一、一點六、一點五、一點二、一點０及
    一點六公尺處有數個刮地痕等情，而證人李永忠於原審審理
    中亦證述：伊接受過訓練，一看就知道上開刮地痕係新的痕
    跡等語，足認車禍當時告訴人及其所騎乘機車倒地位置應係
    位在上開刮地痕起點處附近即篤行路一段八號前之外側車道
    中間處，是上開告訴人、機車倒地位置之外側車道中間處附
    近，堪認係被告之自用小客車與告訴人機車之擦撞位置。茲
    被告之自用小客車與告訴人機車擦撞之位置既位於篤行路一
    段八號前之外側車道中間處附近，以被告所駕駛自用小客車
    寬度約二公尺，而篤行路一段八號前之外側車道全寬四點七
    公分，復參酌被告於原審審理中供述：車禍當天下午三時許
    伊下浮洲橋後，就是行駛在板橋市○○路之內側車道一直走
    ，伊記得當時機車都在右側慢車道等情觀之，堪認兩車相擦
    撞時，被告之自用小客車係位在篤行路一段八號前之內、外
    側車道間，是本件車禍時被告由下浮洲橋後左轉篤行路一段
    行駛跨越在內、外側兩條車道上行駛時與告訴人機車相擦撞
    ，是依照上開說明，足徵本件車禍係因被告駕駛上開自用小
    客車跨越內、外側兩條車道行駛時，且未與同向在外側車道
    上靠右行駛之告訴人機車保持併行之安全間隔，貿然行駛，
    當其前進並通過右前方之告訴人機車時，因而擦撞告訴人機
    車，堪以認定。
(四)按汽車行駛時，駕駛人應注意汽車在雙向四車道行駛時，駕
    駛人不得跨越兩條車道行駛，且應注意兩車併行之間隔，並
    隨時採取必要安全措施，道路交通安全規則第九十八條第一
    項第五款；第九十四條第三項分別定有明文。被告領有汽車
    駕駛執照（見上開道路交通事故調查報告表(二)３１駕駛執照
    種類欄之記載），且駕駛汽車行駛於市區道路上，自應注意
    依上開安全規定行駛。而肇事當時天氣晴朗，日間有自然光
    線，柏油路面乾燥，無缺陷及障礙物，路況與視距均良好，
    有上開道路交通事故調查報告表(一)可稽，被告並非不能注意
    及此，竟疏於注意而跨越兩條車道行駛且未注意保持兩車併
    行之間隔，貿然行駛，而擦撞告訴人騎乘之機車，致告訴人
    倒地受傷，被告對本件車禍之發生顯有過失。又本件車禍是
    否因被告駕駛上開自用小客車超車，致未與告訴人機車保持
    安全間隔所致，因被告始終否認有對告訴人機車超車而行駛
    之情形，此外，復無其他事證足以證明本次車禍前被告汽車
    與告訴人機車係同樣行駛在外側車道上，而認車禍時被告有
    變換車道超越告訴人機車之情，是依據上開(四)之說明，應認
    車禍時被告駕駛之自用小客車與告訴人所騎乘之機車係同向
    行駛之車輛，因被告跨越內、外側兩條車道行駛，且行進中
    疏未與告訴人機車保持併行之安全間隔，因而擦撞告訴人機
    車導致本件車禍發生。是卷附台灣省台北縣區車輛行車事故
    鑑定委員會九十四年三月七日北縣鑑字第０九三五一八一七
    九六號鑑定意見書 (偵卷第六六頁)及台灣省車輛行車事故
    覆議鑑定委員會函 (本院卷第三九頁)，未審酌上情而認被
    告之肇事原因係自後超車未保持安全間隔之意見，尚有未洽
    ，併予敘明。又告訴人因本件車禍造成顱骨骨折合併顱內出
    血、右顳撕裂傷、雙眼瘀腫、右上臂、左手背、左手臂、右
    膝、右小腿、左足背、右肩及左肩擦傷之傷害，業如前述，
    則被告之過失行為與告訴人之傷害間，具有相當因果關係。
    綜上，被告過失傷害之犯行，洵堪認定。
(五)關於被告肇事逃逸部分：
    本件車禍時告訴人機車與被告所駕汽車擦撞，留下明顯擦痕
    ，已如上述，且告訴人機車倒地後與地面磨擦形成多道刮地
    痕跡，亦如上述，衡情必發出相當之金屬擦撞及機車倒地磨
    擦地面尖銳聲響，及車身擦撞引致之震動。被告年僅二十餘
    歲，其於警詢自承：我聽力及耳力均健康情形良好，無飲用
    酒類及服用其他藥物後駕車等語 (偵卷第十二頁) ，顯見其
    係耳聰目明，且安坐於寧靜之車內，應可清楚聽見碰撞聲並
    感受車身擦撞所致之幌動，始合於常情。至被告母親李楊菊
    容於車禍時雖在被告所駕駛之上開自用小客車上，但證人李
    楊菊容於警詢、偵查中均證述：伊車禍當時在睡覺，不知發
    生何事等語，顯見證人李楊菊容對於車禍發生情況並不清楚
    ；又證人李永忠於本院審理中證述：車禍後警員至被告住處
    查訪時，被告沒有慌張之表現，且完全配合警方調查等語，
    但每個人臨事之反應，視其生活經驗及情緒控管能力以及時
    間之經過久暫而定，尚難以此遽以推認被告於本件車禍時不
    知有肇事致告訴人受傷之情，故上開各節均難為被告有利之
    認定。是以，被告明知因駕駛汽車過失擦撞告訴人機車，致
    告訴人倒地受傷，被告竟未下車查看告訴人受傷情形，亦未
    採取救護或其他必要之措施，或向警察機關報告，即駕駛上
    開自用小客車離開車禍現場等情，亦堪認定。被告事後以不
    知有擦撞告訴人機車等語置辯，顯與常情相違，並非足採。
(六)綜上所述，被告所辯顯屬事後卸責之詞，均不足採信。本件
    事證明確，被告過失傷害及肇事逃逸犯行洵堪認定，應依法
    論科。
三、原審因認被告犯行明確，依刑法第二百八十四條第一項前段
    之過失傷害罪，同法第一百八十五條之四駕駛動力交通工具
    肇事致人受傷而逃逸罪分別論處。並審酌被告駕駛汽車行駛
    於市區道路上，隨意跨越兩條車道行駛，且未注意兩車併行
    之安全間隔，對一般往來公眾造成高度危險，貿然駕駛汽車
    上路以致肇事，致告訴人受有前開傷害，詎被告肇事後逕自
    逃逸離去，非但使告訴人蒙受身體傷害，亦危及一般道路用
    路人之安全，並兼衡被告前無犯罪科刑紀錄（見卷附本院被
    告全國前案紀錄表），告訴人所受之傷害不輕等情，分別量
    處有期徒刑五月、十月，定應執行刑一年二月。核其認事用
    法，並無違誤，量刑亦頗適當，應予維持。檢察官上訴，認
    被告犯後未與被害人和解，原審量刑過輕；被告上訴，否認
    有肇事逃逸犯行，均無理由，上訴應予駁回。又刑法業已施
    九十四年二月二日修正，九十五年七月一日施行，刑法第五
    十一條第五款原規定：宣告多數有期徒刑者，於各刑中之最
    長期以上，各刑合併之刑期以下，定其刑期。但不得逾二十
    年。修正條文則將但書修改為，但不得逾三十年，自以修正
    前規定有利於行為人。是原審判決依修正前規定定執行刑，
    並無違誤，毋庸撤銷，附此敘明。又犯罪在新法施行前，新
    法施行後，緩刑之宣告，應適用新法第七十四條之規定，最
    高法院九十五年刑事庭第八次會議著有決議。本件被告上訴
    後，已與被害人達成和解，有和解書乙紙在卷可憑 (本院卷
    第三十五頁)，告訴人亦具狀表明不再追究之意 (本院卷第
    三三頁)，本院認所宣告之刑，以暫不執行為適當，爰宣告
    緩刑三年，以啟自新。
四、據上論斷，應依刑事訴訟法第三百六十八條，修正後刑法第
    七十四條第一款，判決如主文。
本案經檢察官吳慧蘭到庭執行職務。
中    華    民    國    95    年    8     月    30    日
                  刑事第五庭審判長法  官  吳  敦
                                  法  官  吳啟民
                                  法  官  陳世宗
以上正本證明與原本無異。
如不服本判決關於肇事逃逸部分，應於收受送達後十日內向本院
提出上訴書狀，其未敘述上訴之理由者並得於提起上訴後十日內
向本院補提理由書（均須按他造當事人之人數附繕本）。
過失傷害部分不得上訴。
                                  書記官  丁淑蘭
中    華    民    國    95    年    8     月    31    日
附錄本案論罪科刑法條全文：
刑法第二百八十四條
因過失傷害人者，處六月以下有期徒刑、拘役或五百元以下罰金
，致重傷者，處一年以下有期徒刑、拘役或五百元以下罰金。
從事業務之人，因業務上之過失傷害人者，處一年以下有期徒刑
、拘役或一千元以下罰金，致重傷者，處三年以下有期徒刑、拘
役或二千元以下罰金。
刑法第一百八十五條之四
駕駛動力交通工具肇事，致人死傷而逃逸者，處六月以上五年以
下有期徒刑。


司法院資訊處製作；財團法人民間司法改革基金會備份。
